【裁判字號】    96,交上易,700
【裁判日期】    970115
【裁判案由】    業務過失傷害
【裁判全文】
臺灣高等法院臺南分院刑事判決       96年度交上易字第700號
上  訴  人  臺灣嘉義地方法院檢察署檢察官
被      告  甲○○
上列上訴人因被告業務過失傷害案件，不服臺灣嘉義地方法院96
年度交易字第159號中華民國96年10月1日第一審判決（起訴案號
：臺灣嘉義地方法院檢察署96年度偵字第3743號），提起上訴，
本院判決如下：
    主  文
原判決撤銷。
甲○○犯業務過失傷害致人重傷罪，處有期徒刑壹年陸月，減為
有期徒刑玖月。
    事  實
一、甲○○係計程車司機，為從事駕駛業務之人，明知其駕駛執
    照已因違規遭吊銷，竟仍於民國96年2月13日上午5時15分許
    ，駕駛車號Q7-9647號自用小客車搭載乘客乙○○沿嘉義縣
    中埔鄉○○村道路由北往南方向行駛，途經嘉義縣中埔鄉○○村○○路○段395號處時，本應注意車前狀況，並隨時採
    取必要之安全措施，而當時天候晴、日間自然光線、柏油路
    面、乾燥無缺陷，視距良好，並無不能注意之情事，竟因身
    心疲勞，打瞌睡，疏未注意致操作車輛失控，而駛出路面邊
    線，直接衝撞坐落於嘉義縣中埔鄉○○村○○路○段395號
    之民宅內，造成乙○○受有右肱骨粉碎性骨折之傷害，民宅
    主人丙○○頭部挫傷合併頭皮撕裂傷、胸部挫傷、腹部挫傷
    、左側嚴重股骨下端、脛骨上端、踝骨粉碎性開放性骨折、
    左側肱骨骨幹骨折，丙○○送醫急救後，於同日進行左側下
    肢截斷術，而達毀敗一肢機能之重傷害。嗣嘉義縣政府警察
    局中埔分局員警獲報後至現場處理，將傷者送醫並查悉上情
    。
二、案經乙○○及丙○○訴由嘉義縣警察局中埔分局報請臺灣嘉
    義地方法院檢察署檢察官偵辦後起訴。
    理  由
一、上揭犯罪事實，業據被告於原審及本院審理時坦承不諱，核
    與告訴人乙○○、丙○○於警詢及偵查中指述情節相符，並
    有道路交通事故現場圖、道路交通事故調查報告表、財團法
    人嘉義基督教醫院所出具之乙○○診斷證明書、財團法人天
    主教聖馬爾定醫院所出具之丙○○診斷證明書、車號查詢汽
    車車籍資料、道路交通事故當事人登記聯單及嘉義縣警察局
    舉發違反道路交通管理事件通知單各一份暨現場照片十幀在
    卷可憑。又臺灣省嘉雲區車輛行車事故鑑定委員會就本件車
    禍事故，亦認被告駕駛自用小客車，疲勞駕駛、未注意車前
    狀況，駛出路面邊線，直接衝撞民宅，為肇事原因，有該會
    96年6月25日嘉雲鑑960321字第0965802055號鑑定意見書一
    份在卷可稽。按汽車行駛時，駕駛人應注意車前狀況，並隨
    時採取必要之安全措施；除準備停車或臨時停車外，不得駛
    出路面邊線或跨越兩條車道行駛，道路交通安全規則第94
    條第3項、第98條第1項第5款分別定有明文。被告既曾領有
    駕駛執照，對於上揭規定自應知悉，被告於前揭時地駕駛車
    輛，本應注意遵守上揭規定，且依當時情形又無不能注意之
    情事，竟因身心疲勞、打瞌睡而疏未注意上揭規定，致車輛
    操作失控，而駛出路面邊線，直接衝撞入路旁之民宅內，造
    成告訴人二人分受傷害及重傷害，被告顯有過失，且其過失
    行為與告訴人二人之傷害間，具有相當因果關係。事證明確
    ，被告犯行堪以認定。
二、按刑法上所謂業務，係指個人基於其社會地位繼續反覆所執
    行之事務，其主要部分之業務固不待論，即為完成主要業務
    所附隨之準備工作與輔助事務，亦應包括在內，此最高法院
    71年臺上字第1550號判例意旨可供參照。本件被告以駕駛車
    輛載客維生，業據被告供承在卷，揆諸前揭判例意旨，被告
    自屬以駕駛為業務之人。又告訴人丙○○因本次事故，致其
    左側下肢遭截斷手術處理，其左下肢顯已完全喪失功能且永
    無回復之可能性，核與刑法第10條第4項第4款所稱之毀敗一
    肢以上之機能相當。核被告所為，係犯刑法第284條第2項前
    段之業務過失傷害罪及同條項後段之業務過失傷害致人重傷
    罪。被告以一行為，同時觸犯前開二罪名，為想像競合犯，
    應依刑法第55條規定從一重依刑法第284條第2項後段之業務
    過失傷害致人重傷罪處斷。
三、汽車駕駛人，無駕駛執照駕車，酒醉駕車，吸食毒品或迷幻
    藥駕車，行駛人行道或行經行人穿越道不依規定讓行人優先
    通行，因而致人受傷或死亡，依法應負刑事責任者，加重其
    刑至二分之一，道路交通管理處罰條例第86條第1項定有明
    文。被告駕駛執照經吊銷，竟仍駕車載客因而致告訴人受傷
    ，有嘉義縣警察局舉發違反道路交通管理事件通知單一紙在
    卷可憑，其既應負上述過失傷害致重傷害之刑事責任，自應
    依道路交通管理處罰條例第86條第1項規定加重其刑。
四、被告所犯之罪在96年4月24日以前，合於中華民國罪犯減刑
    條例之條件，應依法減其刑期二分之一。
五、原審予以論罪科刑，固非無見，惟查：被告過失情節重大，
    被害人在自宅無妄遭災，傷勢嚴重，甚至截肢，被告迄未賠
    償告訴人等，亦未到告訴人家中慰問，徒令告訴人身心痛苦
    ，業經告訴人丙○○於本院審理時到庭指訴綦詳，告訴人要
    求被告賠償除強制險外，再賠一百萬元，被告僅願賠償二十
    萬元，其並無為其過失行為負責之誠意，原審量處八月，減
    為有期徒刑四月，並諭知易科罰金，對被告之處罰太輕，難
    收儆戒效果，公訴人循告訴人丙○○請求提起上訴，指責量
    刑過輕，為有理由，應由本院將原判決此部分撤銷改判，爰
    審酌被告犯罪過失情節、其行為造成相當危害、犯後坦承犯
    行，態度良好、惟迄未賠償等一切情狀，量處如主文第二項
    之刑。並予減刑。
據上論結，應依刑事訴訟法第369條第1項前段、第364條、第299
條第1項前段、刑法第284條第2項前段、後段、第55條、道路交
通管理處罰條例第86條第1項，刑法施行法第1條之1第1項、第2
項前段，中華民國96年罪犯減刑條例第2條第1項第3款、第7條，
判決如主文。
本案經檢察官趙中岳到庭執行職務。
中    華    民    國    97    年    1     月    15    日
                  刑事第五庭    審判長法  官  楊明章
                                      法  官  顏基典
                                      法  官  楊子莊
以上正本證明與原本無異。
不得上訴。
                                      書記官  王全龍
中    華    民    國    97    年    1     月    15    日
附錄：本判決論罪科
中華民國刑法第284條
因過失傷害人者，處6月以下有期徒刑、拘役或5百元以下罰金，
致重傷者，處1年以下有期徒刑、拘役或5百元以下罰金。
從事業務之人，因業務上之過失傷害人者，處1年以下有期徒刑
、拘役或1千元以下罰金，致重傷者，處3年以下有期徒刑、拘役
或2千元以下罰金。


司法院資訊處製作；財團法人民間司法改革基金會備份。
